【裁判字號】    98,裁,2060
【裁判日期】    980820
【裁判案由】    退休
【裁判全文】
最  高  行  政  法  院  裁  定
                                      98年度裁字第2060號
再 審原 告  甲○○
再 審被 告  銓敘部
代  表  人  乙○○
                          送達.
上列當事人間退休事件，再審原告對於中華民國97年11月13日本
院97年度判字第1002號判決，提起再審之訴，本院裁定如下：
    主  文
再審之訴駁回。
再審訴訟費用由再審原告負擔。
    理  由
一、依行政訴訟法第273條第2項規定提起再審之訴者，限於其當
    事人為該解釋之聲請人，或以同一法令牴觸憲法疑義而已聲
    請解釋之各案件聲請人，始得為之，查司法院釋字第658號
    解釋之原因案件為本院96年度裁字第3544號裁定及臺北高等
    行政法院94年度訴字第2226號判決，原確定判決並非再審原
    告據以聲請作成司法院釋字第658號解釋之案件，再審原告
    亦未提出其就原確定判決，以同一原因聲請司法院解釋之事
    證，自無行政訴訟法第273條第2項規定之適用。
二、又按「（第1項）再審之訴應於30日之不變期間內提起。（
    第2項）前項期間自判決確定時起算，判決於送達前確定者
    ，自送達時起算；其再審之理由發生或知悉在後者，均自知
    悉時起算。」為行政訴訟法第276條第1項、第2項所明定。
    本件再審原告因退休事件，提起行政訴訟，經臺北高等行政
    法院95年度訴字第27號判決駁回。再審原告提起上訴，復經
    本院97年度判字第1002號判決（下稱原確定判決）駁回，並
    於民國（下同）97年11月24日將判決書送達再審原告，有送
    達證書附於該案卷可稽，再審之不變期間，自判決送達之翌
    日起，扣除在途期間8日，算至98年1月1日（星期四）止，
    即告屆滿，因該日為國定假日，乃以其次日98年1月2日（星
    期五）代之。再審原告遲至98年4月28日始主張原確定判決
    所援引之公務人員退休法施行細則第13條第2項規定，業經
    司法院釋字第658號解釋認與憲法第23條法律保留原則有違
    ，應自該解釋公布之日起至遲於屆滿2年時失其效力，原確
    定判決有行政訴訟法第273條第1項第1款規定之再審事由，
    而提起再審之訴，顯已逾期，依上開規定，其再審之訴自非
    合法。又以行政訴訟法第273條第1項第1款「適用法規顯有
    錯誤」為再審理由，對於原確定判決提起再審之訴，應認此
    項再審理由於判決送達時，再審原告即已知悉，不生知悉在
    後之問題（本院61年裁字第23號判例參照），故本件並無同
    法第276條第2項後段再審理由知悉在後規定之適用，從而再
    審原告提起本件再審之訴，於法不合，應予駁回。
三、另依司法院釋字第177號、185號及第188號解釋意旨，司法
    院依人民聲請所為之解釋，對聲請人據以聲請之案件，係以
    解釋文未明定其失效日者，對於聲請人始有溯及之效力，本
    件再審原告既非司法院釋字第658號解釋之聲請人，該號解
    釋亦已明定公務人員退休法施行細則第13條第2項自該解釋
    公布之日起至遲於屆滿2年時失其效力，則該規定於期限屆
    滿前仍屬有效，併予敘明。
四、據上論結，本件再審之訴為不合法。依行政訴訟法第278條
    第1項、第104條、民事訴訟法第95條、第78條，裁定如主文
    。
中    華    民    國    98    年    8     月    20    日
                    最高行政法院第四庭
                        審判長法官  劉  鑫  楨
                              法官  黃  本  仁
                              法官  黃  淑  玲
                              法官  劉  介  中
                              法官  曹  瑞  卿
以  上  正  本  證  明  與  原  本  無  異
中    華    民    國    98    年    8     月    21    日
                              書記官  吳  玫  瑩


司法院資訊處製作；財團法人民間司法改革基金會備份。
